臺灣桃園地方法院民事裁定
110年度司繼字第568號
聲  明  人  廖偉崘  




被  繼承人  郭盈榛(亡)


上列聲明人聲明拋棄繼承事件，本院裁定如下：
    主      文
聲明駁回。
聲請程序費用由聲明人負擔。
    理      由
一、本件聲明意旨略以：聲明人廖偉崘為被繼承人郭盈榛之子女
    ，因被繼承人死亡，聲明人為被繼承人之繼承人，檢呈被繼
    承人之除戶戶籍謄本、繼承系統表、聲明人之戶籍謄本、印
    鑑證明等件，聲明拋棄繼承權等語。
二、按繼承人得拋棄其繼承權；而遺產繼承人，除配偶外，依左
    列順序定之：(一)直系血親卑親屬。(二)父母。(三)兄弟姊
    妹。(四)祖父母，民法第1138條、民法第1174條第1項定有
    明文。前項拋棄，應於知悉其得繼承之時起三個月內以書面
    向法院為之，民法第1174條第2項定有明文。依上揭法條之
    文義解釋，係指繼承人知悉繼承開始之原因事實，因而覺知
    自己為法律上之繼承人時起算。又此3個月之除斥期間，本
    以繼承人客觀處於得知悉已為繼承人之事實狀態為認定，非
    謂尚須知悉有無繼承之遺產，且不因聲請人不知法律或對法
    律之誤解，而影響法律規定所發生之效力。次按「以日、星
    期、月或年定期間者，其始日不算入。」、「以日、星期、
    月或年定期間者，以期間末日之終止，為期間之終止。期間
    不以星期、月或年之始日起算者，以最後之星期、月或年與
    起算日相當日之前一日，為期間之末日。但以月或年定期間
    ，於最後之月，無相當日者，以其月之末日，為期間之末日
    」、「於一定期日或期間內，應為意思表示或給付者，其期
    日或其期間之末日，為星期日、紀念日或其他休息日時，以
    其休息日之次日代之。」，民法第120條第2項、第121條、
    第122條分別定有明文。
三、經查，被繼承人郭盈榛於民國（下同）108年9月3日死亡，
    而聲明人廖偉崘為被繼承人郭盈榛之子女乙情，業據聲明人
    提出之聲明人戶籍謄本與被繼承人除戶戶籍謄本為證，並經
    本院查核屬實，堪予認定。而按前揭規定，被繼承人之第一
    順位繼承人應於知悉其得繼承之時（即知悉被繼承人死亡之
    日）起3個月內以書面向法院為拋棄繼承之意思表示。惟據
    聲明人所提之書面資料，雖自述於109年12月15日始知悉被
    繼承人死亡，然其並未提出任何證據或證明文件釋明其如何
    知悉被繼承人死亡而成為繼承人一事，經本院於110年3月10
    日發函命聲明人廖偉崘補正，而聲明人廖偉崘於110年3月23
    日具狀表示，聲明人廖偉崘與被繼承人二十多年未見、無聯
    繫，期間亦不知其死訊，直到109年12月15日巧遇好久不見
    的表妹，才得知其死訊等語，此有聲明人陳報狀在卷可憑。
    惟本件聲明人廖偉崘雖於陳報狀中又再次主張其係於109年1
    2月15日始知悉被繼承人死亡消息，卻仍未提供相關證據或
    證明文件，故本院於110年8月12日命其陳報該名表妹之姓名
    與聯絡方式。然聲明人廖偉崘僅於110年8月31日具狀表示不
    知該名表妹之姓名與聯絡方式，僅知是被繼承人大姊之女兒
    等語，為此本院定於110年10月26日行調查程序，請聲明人
    帶同該名表妹到庭。惟聲明人並未攜同該名證人到庭，且到
    庭後堅稱「（按問：聲請人何時及如何知悉被繼承人死亡？
    ）109年12月15日當時我在新北泰山欣亞汽車賣車，該處公
    司現在已經拆遷。路上遇到我表妹她說她家在那附近做生意
    ，但我不知道她的名字我只知道她是我大阿姨的女兒，我也
    不知道大阿姨的名字，因為我跟我媽媽那邊算是完全沒有連
    絡的。我知道我大阿姨有兩個兒子一個女兒」等語，此有本
    院訊問筆錄與家事報到單在卷可稽。為此，本院於110年9月
    14日與110年11月9日分別發函被繼承人之大姊郭蕙甄與其女
    兒陳羿帆（即聲明人廖偉崘表妹）詢問是否有告知聲明人廖
    偉崘有關被繼承人死亡一事，前開二人均稱並無告知聲明人
    廖偉崘有關被繼承人死亡一事，且關係人陳羿帆（即聲明人
    廖偉崘表妹）於110年11月22日具狀表示其係於約106年7月
    左右去新北市新莊區新北大到聲明人工作地點，因聲明人生
    日想送禮物給他而見面，當時其母仍在世，而之後其母郭盈
    榛過世期間並未聯繫，故未告知其母郭盈榛死亡之事實等語
    ，顯與聲明人廖偉崘之陳述不符。且聲明人廖偉崘之親妹廖
    珮軒於111年1月16日亦具狀表示其以facebook通訊功能告知
    聲明人廖偉崘有關被繼承人死亡一事之時間係110年1月21日
    ，雖與聲明人廖偉崘到庭時表示「後來沒幾天我妹妹也有跟
    我說這件事」等語相符，然與聲明人廖偉崘主張其係於109
    年12月15日知悉被繼承人死亡一事亦不符，致本院無從認定
    聲明人廖偉崘知悉被繼承人死亡之時間。另聲明人亦未領取
    台新銀行寄給聲明人之清償被繼承人債務之存證信函與本院
    於109年12月11日寄存送達於基隆市警察局第三分局暖暖派
    出所之拋棄繼承通知函文，此有臺北市南港郵局提供之掛號
    查單與本院公務電話記錄在卷可憑，故本院亦無從憑此認定
    聲明人廖偉崘知悉被繼承人死亡之時間。是以，被繼承人既
    於108年9月3日死亡，而聲明人為第一順位繼承人，則聲明
    人廖偉崘最遲本應於被繼承人死亡後三個月，即108年12月3
    日（按108年12月3日非例假日）前向本院聲明拋棄繼承。惟
    聲明人廖偉崘卻遲至110年3月2日始具狀聲明拋棄繼承，此
    有本院收狀收文章在卷可證。是按卷證資料觀之，本件聲明
    人聲明拋棄繼承已逾法定期間三個月甚明，其聲明與法不合
    ，無從准予備查，應予駁回。
四、依家事事件法第132 條第3 項、第97條及非訟事件法第21條
    第1 項前段裁定如主文。
五、如對本裁定抗告須於裁定送達後10日內向本院提出抗告狀，
    並應繳納抗告費新臺幣1,000 元整。
中　　華　　民　　國　　111 　年　　1 　　月　　21　　日
                   家事法庭司法事務官　蔡淑蘭
以上正本係照原本作成